臺灣高等法院民事判決　　　　　　　　 100年度訴易字第20號
原　　告　樂鏡妹
被　　告　張　傑
上列當事人間刑事附帶民事訴訟侵權行為損害賠償事件，經本院
刑事庭於中華民國100年4月8日以100年度附民字第13號裁定移送
前來，本院於100年8月2日言詞辯論終結，判決如下：
    主      文
被告應給付原告新台幣貳萬零伍佰元，及自民國一00年一月十五
日起至清償之日止，按年息百分之五計算之利息。
原告其餘之訴駁回。
訴訟費用由被告負擔百分之四，餘由原告負擔。
    事實及理由
一、原告起訴主張：被告係址設新北市○○區○○路472號1樓有
    巢氏房屋中和捷運加盟店之店長，伊原為該店職員。民國 (
    下同)98年8月21日22時許被告以伊找他人代打值班卡為由，
    在上址店內將伊辦公物品丟至地上，並驅趕伊，不准伊上班
    ，進而毆打伊，致伊受有頭部外傷、臉部擦傷及胸壁挫傷等
    傷害，伊支出醫藥費10萬元，並受有工作損失20萬元及精神
    慰撫金20萬元，以上合計50萬元之損害等情，爰依侵權行為
    法律關係，請求被告賠償損害，聲明：被告應給付原告50萬
    元（工作損失及精神慰撫金各20萬元，醫藥費10萬元），及
    自刑事附帶民事訴訟起訴狀繕本送達翌日起至清償日止按年
    息5%計算之利息。
二、被告則以：伊並未於98年8 月21日22時許對原告為傷害行為
    ，原告受傷並非伊造成，伊與原告間並無僱傭關係，原告主
    張伊應賠償工作損失，並無理由，原告之請求不合於刑事訴
    訟附帶提起，難謂為適法。又，原告所提出明師中醫聯合診
    所開立之收據，係99年2 月以後發生之醫療費用，與本件無
    關等語，資為抗辯。
三、兩造不爭執事項：
  (一)被告係址設新北市○○區○○路472號1樓有巢氏房屋中和捷
    運加盟店之店長，原告原為該店職員。
  (二)原告提出之98年3月、同年7月至9月薪資單(見本院附民字卷
    第25頁)，是公司發放的獎金，被告不爭執。
四、被告應對原告負侵權行為責任：
  (一)被告係新北市中和區（原臺北縣中和市○○○路472號1樓有
    巢氏房屋中和捷運加盟店之店長，98年8月21日22時許， 雙
    方在上址店內發生口角爭執，被告遂要求原告離職，並將原
    告之辦公物品丟至地上，原告即基於傷害之意思，徒手揮打
    被告臉部1 拳，致被告受有左眼瞼及眼周區挫傷之傷害，而
    被告亦基於傷害之意思，徒手推打原告，致原告受有頭部外
    傷、臉部擦傷及胸壁挫傷等傷害等事實，業據兩造陳述明確
    ，並有原告提出之天主教耕莘醫院永和分院診斷證明書在卷
    可按(附於台灣板橋地方法院檢察署98年度偵字第31749號卷
    第10頁)。
  (二)依證人薛全吉於刑事庭證稱：「…爭吵的時候，張傑（即被
    告）就把樂鏡妹（即原告）的東西往地上丟，叫他不用再來
    上班，我在幫樂鏡妹整理丟在地上的東西，我整理好之後，
    我走到騎樓，裡面就發生更激烈的爭執，雙方有打架，我看
    到張傑用拳頭打樂鏡妹頭、臉，打了兩、三下…張傑有抓樂
    鏡妹之衣領，用拳頭打樂鏡妹，後來桂坤榮出來架開他們二
    人，我把東西整理好後，我人都在騎樓。他們爭吵、打架的
    過程約有二、三分鐘。」、「在二人衝突後，我看到樂鏡妹
    嘴角有點血絲，頭、臉部位有紅腫」等語（見臺灣板橋地方
    法院99年度易字第501號卷第108-109頁）；證人桂坤榮於偵
    查中陳述稱：「當時張村榮（即被告張傑）是站在樂鏡妹的
    辦公桌前，樂鏡妹站在張村榮（即被告張傑）的後方，因為
    張村榮（即張傑）正在丟樂鏡妹的東西，樂鏡妹就過去拉張
    村榮打算要阻止，張村榮回過頭去，樂鏡妹就給張村榮一拳
    ，張村榮也要阻止樂鏡妹，兩人就一來一往，…」等語（見
    臺灣板橋地方法院檢察署98年度偵字第31749號卷第17頁)；
    證人即到場處理之警員李昱德證稱：「我到達現場時，看到
    現場的桌面亂七八糟，張傑（即被告）的右眼下方受傷，樂
    鏡妹（即原告）嘴唇下方受傷」等語（見臺灣板橋地方法院
    99年度易字第501號卷第139頁）；並參酌被告於偵查中陳述
    稱：「我當時站在樂鏡妹的辦公桌前，樂鏡妹要阻止我丟她
    的東西，她對我的眼睛揮一拳，我有出手阻擋她。」（見臺
    灣板橋地方法院檢察署98年度偵字第31749號卷第17頁)；於
    刑事庭陳述稱：「桂坤榮在偵查中說樂鏡妹打我一拳後，我
    們一來一往發生肢體衝突，是指我把樂鏡妹推開的動作，當
    時我有把樂鏡妹推開」等語（見臺灣板橋地方法院99年度易
    字第501號卷第114-115頁）。按上開證人薛全吉、桂坤榮、
    李昱德證言中肯，並無偏頗之情事，李昱德又係執行職務之
    警員，渠等之證言與被告之陳述復大致相符，所為證言自屬
    可信；足見，原告確因被告之行為致受有前開之傷害。
  (三)本院刑事判決亦為相同之認定，並判決被告拘役20日，有本
    院99年度上易字第2076號判決書在卷可按，並經本院調取該
    卷核閱屬實。
  (四)綜上，被告於上開時地有侵害原告權利之行為，堪以認定，
    被告抗辯並未毆打原告，原告所受之傷，並非伊所造成等語
    ，自無足取。
五、原告得請求之損害賠償金額：
  (一)按「因故意或過失，不法侵害他人之權利者，負損害賠償責
    任。」「不法侵害他人之身體或健康者，對於被害人因此喪
    失或減少勞動能力或增加生活上之需要時，應負損害賠償責
    任。」「不法侵害他人之身體，健康、名譽、自由、信用、
    隱私、貞操或不法侵害他人格法益而情節重大者，被害人雖
    非財產上之損害，亦得請求賠償相當之金額。」民法第184
    條第1項、第193條、第195條第1項定有明文。本件被告侵權
    行為之事實，既已認定，原告為各項之請求，審酌如下：
  1.醫療費用之支出10萬元部分：
    (1)查，原告因被告於98年8月21日之傷害，於98年8月21日支
      出醫療費用400 元，於98年8月22日支出100元，有天主教
      耕莘醫院永和分院醫療費用收據2 件及急診病歷影本在卷
      可按（見本院附民字卷第7-8頁，第51-54頁），此部分所
      支出之費用500元（400+100＝500），屬增加上之需要，
      其請求應予准許
    (2)另，原告提出天主教耕莘醫院永和分院醫療費用收據12件
      （見本院附民字卷第3-6，9-16頁），其中98年8月31日32
      0元、98年8月24日200元、99年12月29日200元看診科別為
      心臟內科，98年9月14日380元、98年9月28日400元為神經
      內科、 99年12月6日200元、99年12月13日220元為內分泌
      科，99年9月14日400元、 99年12月22日400元為急診內科
      ，99年12月31日200元為婦產科、99年12月29日200元為耳
      鼻喉科，其看診科別與所受之外傷無關，另99年12月29日
      200元急診外科，無時間上關連性，非本件所支出(因發生
      時間在98年8月21日，看診時間99年12月29日)，該部分請
      求，不予准許。
    (3)原告於98年10月1 日起至99年12月31日止，至臺北市立聯
      合醫院看診，支出費用1,740元， 有門診費用證明書在卷
      可按（見本院附民字卷第21頁）。惟依其處方箋記載屬慢
      性病，藥名適應症為助眠、心律不整、焦慮症、情緒改善
      症等病症（見本院附民字卷第17-20頁）， 與所受之外傷
      無關，該部分請求，不予准許。
    (4)又，原告提出明師中醫聯合診所門診費用收據  3,750元、
      收據37,100元、自費明細13,460元及25,770元（見本院卷
      第38-41頁)，其應診日期自99年2月20日至同年5月31日，
      病名為「腰挫傷及右骼骨扭傷及右肋挫傷」，有該中醫聯
      合診所診斷證明書在卷可按（見本院卷第37頁）。依原告
      陳述：因事發後第5 天去台北馬偕醫院後的草藥店以中藥
      吊胸口，治療至99年1 月份，後來有停掉，但因為胸口還
      會疼痛，所以至2 月份時，才到明師中醫治療，一直至今
      年5 月還有回診，他們說我有嚴重內傷等語（見本院卷第
      25頁）。惟原告所受傷之部位為「頭部外傷、臉部擦傷及
      胸部挫傷」，而上開診斷之病名為「腰挫傷及右骼骨扭傷
      及右肋挫傷」，顯見與被告之行為無關，且看診之時間99
      年2月20日至同年5月31日，與被告侵權行為之時間98年8
      月21日已有6月之隔， 原告復未能舉證屬本件醫療上支出
      ，故原告此部分之請求，亦不予准許。
    (5)綜上，原告得請求醫療費用之支出500元，逾此部分之請
      求，不予准許。
    2.減少勞動能力損失20萬元部分：
      原告主張其受僱時98年7月至9月之薪資合計約20萬元，請
      求被告賠償自98年8 月21日起合計薪資20萬元云云，被告
      否認原告之請求，並抗辯被告並非公司員工，與公司間屬
      承攬關係，不得請求賠償等語。按「稱僱傭者，謂當事人
      約定，一方於一定或不定之期限內為他方服勞務，他方給
      付報酬之契約」。而「稱承攬者，則謂當事人約定，一方
      為他方完成一定之工作，他方俟工作完成，給付報酬之契
      約」，民法第482條及第490條第1 項分別定有明文。參酌
      勞動基準法規定之勞動契約，指當事人之一方，在從屬於
      他方之關係下，提供職業上之勞動力，而由他方給付報酬
      之契約。可知，僱傭契約乃當事人以勞務之給付為目的，
      受僱人於一定期間內，應依照僱用人之指示，從事一定種
      類之工作，且受僱人提供勞務，具有繼續性及從屬性之關
      係。而承攬契約之當事人則以勞務所完成之結果為目的，
      承攬人只須於約定之時間完成一個或數個特定之工作，與
      定作人間無從屬關係，可同時與數位定作人成立數個不同
      之承攬契約，二者性質並不相同（最高法院94年台上字第
      573號判決參照）。 查，依被告提出並為原告不否認真正
      之個人勞務承攬契約書（見本院卷第25、27頁），及原告
      提出之98年3月、 同年7月至9月薪資單（見本院附民卷第
      25頁）上所載，原告僅有獎金之收入，且原告亦自認並沒
      有薪水，僅有賣出房子時的獎金收入（見本院卷第13頁）
      ，足見該獎金係原告於賣出房子時始獲得之收入，非由被
      告給付之薪資，兩造間並無僱傭契約，堪以認定。又，原
      告雖於98年8 月21日受有「頭部外傷、臉部擦傷及胸部挫
      傷」之傷害，然其於98年9月之獎金收入尚有35,483元(見
      本院附民卷第25頁），足見對其承攬之業務並無影響。此
      外，原告對於其有因受傷而減少勞動能力，致受有損失之
      情形，並未能舉證以實其說，故此部分之請求，不予准許
      。
    3.精神慰撫金20萬元部分：
      本件原告因被告之行為致受有前開傷害，精神上當受有相
      當之痛苦，至屬必然。查原告現年50歲，大學未畢業，98
      年度的財產總額為3,184,348元，99年度為2,375元，另被
      告現年40歲，高職畢業，98年度的財產總額為1,500,000
      元，99年度為1,260元，分別有年籍表、 稅務電子閘門財
      產所得調件明細表在卷可按（見本院卷第18-22頁）， 並
      經渠等陳述在卷（見本院卷第13-14頁）， 本院審酌兩造
      上開學歷、身分、地位、經濟能力等各項，認原告所受精
      神上損害得請求慰撫金之金額為2 萬元，原告逾此部分之
      請求，不予准許。
  (二)綜上，原告得請求損害賠償之金額，合計為20,500元（計算
    式：500＋20,000＝20,500）。
  (三)又，給付無確定期限者，債務人於債權人得請求給付時，經
    其催告而未為給付，自受催告時起，負遲延責任。其經債權
    人起訴而送達訴狀者，與催告有同一之效力。遲延之債務，
    債權人得請求依法定利率計算之遲延利息（民法第229條第2
    項、第233條第1項前段參照）。本件兩造並未約定給付之日
    期，依其性質屬給付無確定期限，被告應自受催告時起，始
    負遲延責任，故原告請求被告自附帶民事起訴狀繕本送達之
    翌日即100年1月15日(見本院附民卷第1頁) 起至清償日止，
    按年息百分之5計算之利息，亦應予准許。
六、綜上所述，原告基於民法第184條第1項、第193條、第195條
    第1 項侵權行為之法律關係，請求被告給付2萬0,500元本息
    ，為有理由，應予准許，逾此部分之請求，即無所據，應予
    駁回。
七、本件事證已臻明確，兩造其餘攻擊防禦方法及舉證，經本院
    逐一審酌結果，均與本判決結果不生影響，無贅述必要，併
    予敘明。
八、據上論結，本件原告之訴為一部有理由，一部無理由，依民
    事訴訟法第79條，判決如主文。
中    華    民    國   100    年    8     月    16    日
                    民事第十五庭
                        審判長法  官  林恩山
                              法  官  陳雅玲
                              法  官  黃國忠
正本係照原本作成。
不得上訴。
中    華    民    國   100    年    8     月    18    日
                              書記官  陳明俐